【裁判字號】    92,交抗,129
【裁判日期】    920428
【裁判案由】    違反道路交通管理處罰條例
【裁判全文】
臺灣高等法院刑事裁定                            九十二年度交抗字第一二九號
    抗  告  人  甲○○
    即受處分人
右列抗告人因違反道路交通管理處罰條例案件，不服臺灣桃園地方法院交通法庭中華
民國九十二年年一月七日裁定（九十一年度交聲更字第一七號），提起抗告，本院裁
定如左：
    主  文
抗告駁回。
    理  由
一、本件原裁定以抗告人即異議人於民國九十年十月七日零時四十五許，酒後吐氣酒
    精濃度達○點六二mg/l，依規定不得駕車，竟於桃園縣中壢市○○路與中山路口
    仍駕駛車牌號碼Ｚ三─八九一一號自用小客車行駛於道路等之事實，以訊據異議
    人坦承於右揭時地，飲酒後經測試其吐氣所含酒精濃度已達每公升○點六二毫克
    ，並曾將其所有之上開自用小客車往前移動二、三部車之距離等情。核與證人即
    警員林得勳於原審調查時作證當天我們去巡邏，巡邏幾個超商，經過ＫＴＶ發現
    一台汽車停在非常接近路口，而且逆向橫停，因為車子停的很誇張，遇到這種情
    形我們一定會去勸導，我們在那裡問車旁的三、四個人，問了很久，沒有人回答
    我。因為當時並沒有拖吊車，剛好ＫＴＶ樓下，有另一家超商，所以我們先進去
    簽巡邏箱，簽完後，我們就走出來，發現該車已移動往前開約二、三部車的距離
    ，但仍是逆向橫停在車道上，我就上前去跟他講，異議人一停就從駕駛座下來，
    我就再過去跟他講，叫他不要這樣停，他一下車就往前走，我一直要跟他講話，
    他就往他朋友那裡走，由他的徵兆，言詞、外表，我才知道他有可能喝酒，但當
    時我並不確定他是否喝酒，我們就請他回去作酒測，當時車上只有異議人一人等
    語相符，並有酒測單一紙在卷可稽。因此，異議人於右揭時、地，酒後吐氣酒精
    濃度超過每公升○點二五毫克，仍駕駛汽車之違規事實，殆無疑義。並以道路交
    通安全規則第一百十四條第二款規定之立法意旨係因人酒後注意力、反應力均較
    常人為低，若驅車上路，對路上其他汽車或行人之生命、身體安全均存有危險性
    ，故特立法嚴禁酒後駕車，以保障路上過往車輛及行人之法益，且酒後駕駛車輛
    者，不論其駕車距離之長短為何，對於該駕駛過程中所可能產生之危險，並不會
    因駕駛距離較短而免除。且查汽車違規停車，依同條例第五十六至五十九條各規
    定，最重不過處罰鍰三千元，但酒後吐氣超過標準而駕車，即使未因而致人受傷
    ，行政上最重可處罰鍰六萬元，並吊扣駕駛執照一年，且如果已達不能安全駕駛
    之狀況而駕車上路，尚有刑事上之處罰，是二義務在位階上以不得酒後駕車為高
    階之義務，二者有衝突時，自應選擇遵守較高位階之義務，始得主張其行為阻卻
    違法。又異議人對於自己之飲酒狀況，應屬最為了解，且果如其所言，業已安排
    負責開車之人，則顯然其對於自己飲酒後，已達不得駕車之情況甚為明瞭，則何
    以在員警要求移車時，未向友人請求協助，或等待友人前來處理，亦未向警員說
    明自己已飲酒不能駕車，反而自行移車。此外，異議人並非在員警要求移車之際
    ，即行將車移開，而是在證人林得勳離開現場至附近超商簽巡邏箱時，趁隙自行
    上車移動車輛，足見異議人心虛之情。再證人林得勳當時係因見該車違規停放，
    基於警察之職責，所以要求移車，且依其上開證詞，證人林得勳在第一次發現異
    議人違規停車時，並不知異議人有飲酒之情況，其係在簽完超商之巡邏箱再度行
    經違規地點時，發現該車輛已移動，但仍舊是違規停車，因此，再上前要求其不
    可如此停車，異議人下車，證人始懷疑異議人可能有飲酒之情況，是顯然並無證
    人林得勳明知異議人已有飲酒之情況而要求其移動車輛之情事。參以證人在當時
    並未對異議人進行酒測，其自亦無可能得知異議人當時酒後吐氣酒精濃度是否已
    超過標準值，是尚難以證人曾要求移車，作為異議人免責之理由。至於異議人另
    案所涉公共危險罪，經原審以九十一年度交易字第三七○號判處罰金一萬元，嗣
    經異議人提起上訴，經本院於九十一年十二月四日以九十一年交上易字第三六三
    號判決駁回上訴確定，此有判決在卷可稽。本件異議人於飲酒後經測試檢定其酒
    後吐氣酒精濃度超過每公升○點二五毫克，仍駕駛車輛之違規事實，事證明確，
    堪以認定。異議人所辯各節，尚難據為其有利之認定。從而，原處分機關依道路
    交通管理處罰條例第三十五條第一項第一款裁處罰鍰五萬七千元，並吊扣駕駛執
    照十二個月，於法核無違誤，本件受處分人之異議為無理由，應予駁回。
二、抗告意旨略以抗告人之所以將車移動一個車位（四公尺），純是因確實車擋在路
    口，經警員命令移動才依照警員之指示，自始無任何違法之故意及行為，無犯罪
    之故意，抗告人在警察命令下之移車符合無期待可能性之理論可阻卻責任，且服
    從警員亦無應注意能注意而未注意之過失，抗告人服從警察命令，自始無駕駛之
    故意行為，頂多只是移動車輛，及本院前次發回之意旨「抗告人如僅因車輛違規
    停車而依警員指示移動車輛，縱仍不免於酒後駕車之處罰，惟依其情節，應屬輕
    微，原處分機關處以罰鍰將近法定最高額六萬元之五萬七千元，是否適當，尚有
    斟酌餘地」，原裁定未斟酌，亦未見理由說明等餘詳如抗告狀所載。
三、按汽車駕駛人飲用酒類或其他類似物後其吐氣所含酒精濃度超過每公升○‧二五
    毫克或血液中酒精濃度超過百分之○‧○五以上者，不得駕車，道路交通安全規
    則第一百十四條第二款定有明文，又汽車駕駛人，駕駛汽車經測試檢定酒精濃度
    超過規定標準者，處新臺幣一萬五千元以上六萬元以下罰鍰，並當場移置保管其
    車輛及吊扣其駕駛執照一年，道路交通管理處罰條例第三十五條第一項第一款亦
    定有明文。再違反道路交通管理事件行為人，未依規定自動繳納罰鍰，或未依規
    定到案聽候裁決，處罰機關應於舉發違反道路交通管理事件通知單送達二個月內
    依基準表逕行裁決之，違反道路交通管理事件統一裁罰基準及處理細則第四十四
    條第一項亦著有明文。查抗告人於民國九十年十月七日零時四十五許，酒後吐氣
    酒精濃度達○點六二mg/l，依規定不得駕車，竟於桃園縣中壢市○○路與中山路
    口仍駕駛車牌號碼Ｚ三─八九一一號自用小客車行駛於道路等之事實，業經舉發
    之警員林得勳證述明確，且依抗告人提出之其筆錄亦記載我有將車輛往前駕駛約
    四至五公尺後停下，我逆向停車停放於車道，並承認有喝酒等，復有酒測單一紙
    在卷可稽，抗告人所涉之公共危險罪，亦經法院判決有罪確定，有本院九十一年
    度交上易字第三六三號判決可證，抗告人前揭違規事實明確，抗告人雖以係經警
    員命令移動才依照警員之指示移動車輛，惟查證人即舉發之警員林得勳證稱其經
    過ＫＴＶ發現一台汽車停在非常接近路口，而且逆向橫停，因為車子停的很誇張
    ，遇到這種情形我們一定會去勸導，我們在那裡問車旁的三、四個人，問了很久
    ，沒有人回答我。因為當時並沒有拖吊車，剛好ＫＴＶ樓下，有另一家超商，所
    以我們先進去簽巡邏箱，簽完後，我們就走出來，發現該車已移動往前開約二、
    三部車的距離，但仍是逆向橫停在車道上，我就上前去跟他講，異議人一停就從
    駕駛座下來，我就再過去跟他講，叫他不要這樣停，他一下車就往前走，我一直
    要跟他講話，他就往他朋友那裡走，由他的徵兆，言詞、外表，我才知道他有可
    能喝酒，但當時我並不確定他是否喝酒，我們就請他回去作酒測，當時車上只有
    異議人一人，及未叫抗告人移動車輛等，且依抗告人提出之其筆錄所載警方當時
    沒有強迫我開走等，足見警方當時未命令抗告人駕駛車輛，雖警察發現有違規之
    情事，基於其職責，要違規人排除違規之情形，並未表示要喝酒之人排除違規之
    情形，況抗告人自認為非違規人且有喝酒之情形，警員更不可能命其駕駛車輛，
    抗告人所稱係經警員命令移動才依照警員之指示移動車輛，自無可採，又抗告人
    身為駕駛人明知前揭道路交通安全規則規定汽車駕駛人飲用酒類或其他類似物後
    其吐氣所含酒精濃度超過每公升○‧二五毫克或血液中酒精濃度超過百分之○‧
    ○五以上者，不得駕車，抗告人於喝酒超過上開標準，仍駕駛車輛，自為故意之
    行為，又抗告人認其係移動車輛，並非駕駛行為，惟查抗告人提出之其筆錄已記
    載抗告人有將車輛往前駕駛約四至五公尺後停下，逆向停車停放於車道，並承認
    有喝酒等，抗告人既坐上駕駛座發動引擎行駛於前揭之道路上，自屬駕駛人之駕
    駛車輛在道路上，抗告人並非單純之推車之移動行為，抗告人雖提出本院高雄分
    院八十九年度交上易字第五七號他案之公共危險案件之刑事判決見解，認其本件
    之情形為移動，而非駕駛之行為，惟該判決之見解僅是就該具體刑事案件之個別
    意見，且與本件之情形不同，尚難拘束本案，再本件係屬交通違規之案件，並非
    刑事案件（刑事部分已由本院另行判決確定），抗告人稱無犯罪故意及無期待可
    能性等，自無可採，又及本院前次發回之意旨「抗告人如僅因車輛違規停車而依
    警員指示移動車輛，縱仍不免於酒後駕車之處罰，惟依其情節，應屬輕微，原處
    分機關處以罰鍰將近法定最高額六萬元之五萬七千元，是否適當，尚有斟酌餘地
    」，原裁定未斟酌，亦未見理由說明等，惟查原裁定已說明異議人對於自己之飲
    酒狀況，應屬最為了解，且果如其所言，業已安排負責開車之人，則顯然其對於
    自己飲酒後，已達不得駕車之情況甚為明瞭，則何以在員警要求移車時，未向友
    人請求協助，或等待友人前來處理，亦未向警員說明自己已飲酒不能駕車，反而
    自行移車。此外，異議人並非在員警要求移車之際，即行將車移開，而是在證人
    林得勳離開現場至附近超商簽巡邏箱時，趁隙自行上車移動車輛，足見異議人心
    虛之情，及依證人林得勳之證詞，原不知異議人有飲酒之情況，其係在簽完超商
    之巡邏箱再度行經違規地點時，發現該車輛已移動，但仍舊是違規停車，因此，
    再上前要求其不可如此停車，異議人下車，證人始懷疑異議人可能有飲酒之情況
    ，是顯然並無證人林得勳明知異議人已有飲酒之情況而要求其移動車輛之情事等
    ，而認原處分機關依前開法令之規定而裁處並無違誤，即已審酌其情，本件抗告
    人違規之事實明確，原裁定認原處分機關援引前開規定對抗告人裁處罰鍰五萬七
    千元，並吊扣駕駛執照十二個月等，揆諸前揭法令之規定，於法並無不當，經核
    無誤，抗告人之抗告為無理由，應予駁回。
四、依道路交通管理處罰條例第八十九條，道路交通案件處理辦法第二十六條，刑事
    訴訟法第四百十二條裁定如主文。
中      華      民      國    九十二    年      四      月      二十八  日
                              臺灣高等法院交通法庭
                                  審判長法  官  陳  正  雄
                                        法  官  許  錦  印
                                        法  官  許  宗  和
右正本證明與原本無異。
不得再抗告。
                                        書記官  廖  艷  莉
中      華      民      國    九十二    年      四      月      三十    日


司法院資訊處製作；財團法人民間司法改革基金會備份。
